【裁判字號】    98,交聲,1924
【裁判日期】    980831
【裁判案由】    交管條例聲異
【裁判全文】
臺灣板橋地方法院交通事件裁定      98年度交聲字第1924號
原處分機關  交通部公路總局臺北區監理所
異  議  人
即受處分人  甲○○
上列異議人因違反道路交通管理處罰條例案件，對於交通部公路
總局臺北區監理所於民國98年7 月1 日以北監自裁字第裁40-C00
000000號違反道路交通管理事件裁決書所為之處分，聲明異議，
本院裁定如下：
        主  文
異議駁回。
        理  由
一、異議意旨略以：受處分人（即聲明異議人）甲○○於民國98
    年5 月8 日18時30分許，駕駛車號1928-RG 號自用小客車，
    行駛於臺北縣板橋市○○路上，欲左轉縣民大道時，因遭警
    員誤認為「紅燈左轉」，致遭裁處新臺幣2,700 元之罰鍰。
    惟從板橋市○○路直行穿越縣民大道後為府中路，而自重慶
    路口面向府中路，府中路口左側為捷運府中站1 號出口，右
    側為2 號出口，從重慶路左轉縣民大道係往土城方向，右轉
    縣民大道則係往板橋火車站方向，聲明異議人（下稱異議人
    ）於98年5 月8 日下午6 時30分許，駕車擬由重慶路口左轉
    前往捷運府中站1 號出口時，係看到綠燈才駛出路口，惟因
    適逢下班時間，重慶路口有大批行人及各式車輛通行，為安
    全起見，只能走走停停，慢慢左轉前往1 號出口。異議人所
    駕駛之車輛在縣民大道上轉正，往土城方向行駛接近府中路
    分隔島時，看到府中路上有一長排汽車等著左轉縣民大道往
    板橋火車站方向前進，因覺得排在最前面的大型公車蠢蠢欲
    動，為了人車安全，只好停在府中路左轉縣民大道之引導虛
    線後方等待，等那些從府中路左轉縣民大道的車輛都走完之
    後，這時才看到站在捷運府中站1 號出口轉角處有一位警員
    揮著指揮棒示意異議人往前行駛。當時縣民大道往土城方向
    為紅燈，異議人遲疑不敢前行，但該名警員氣急敗壞地不斷
    揮手，且穿越府中路口往異議人車子右側快步衝來。異議人
    只好在確認安全無虞後緩慢駛向府中捷運站1 號出口處之縣
    民大道路邊接受其盤問。當時異議人曾向警員說明情況，但
    該警員堅持若異議人沒有紅燈左轉，異議人的車輛不可能「
    卡」在縣民大道上。其實，「重慶路與縣民大道路口」、「
    府中路與縣民大道路口」是2 個對向的丁字路口，走出重慶
    路口後，府中路口在其對面左側位置。當重慶路口是紅燈時
    ，府中路口為左轉綠燈，汽車、機車莫不快速向重慶路口開
    來或往板橋火車站方向駛去，在此種情況下，身為新手的異
    議人根本不可能有機會開車駛出重慶路口左轉縣民大道，遑
    論還開到府中路左轉縣民大道引導虛線後方。當時執勤之警
    員所站位置為捷運府中站1 號出口附近的縣民大道與府中路
    口轉角處，而非於「路中指揮交通」，所以根本看不到重慶
    路口燈號。其次，執勤警員若確實在路中指揮交通，則必然
    會在淨空十字路口後，才讓由府中路左轉縣民大道車輛前進
    ，異議人車輛根本不可能被「卡」在府中路左轉縣民大道引
    導虛線後方。再其次，如果執勤警員確實在「路中指揮交通
    」時攔檢異議人車輛，則執勤警員當時必然站在路中央異議
    人車身附近，則執勤警員理應指揮異議人車輛就近行駛至當
    時沒有車輛通行的捷運府中站2 號出口附近府中路邊盤查，
    沒有理由反而捨近求遠，要求異議人開車冒險通過當時仍為
    綠燈的府中路，至捷運府中站1 號出口附近縣民大道邊盤查
    。故臺北區監理所所為裁決處分顯有錯誤，為此聲請撤銷原
    處分云云。
二、按汽車駕駛人，行經有燈光號誌管制之交岔路口闖紅燈者，
    處新臺幣1 千8 百元以上5 千4 百元以下罰鍰；汽車駕駛人
    違反上揭規定者，並記違規點數3 點，道路交通管理處罰條
    例第53條第1 項、第63條第1 項第3 款分別定有明文。再按
    交通警察掣單舉發違反道路交通管理處罰條例所列之違規事
    實，本質上為行政處分，係公務員基於職務上之權力，依法
    就特定之具體事件所為具有公法上效果之單方行政行為，基
    於公務員為公法上行為具有公信力之原則，該行政處分當可
    被推定為真正，其據以依法處分之事實認定亦推定為正確，
    本此公信原則，立法者賦予行政機關制定違反道路交通管理
    事件統一裁罰基準及處理細則，使執勤警員得當機處分，以
    達其維護交通秩序、安全之行政目的，反之，若謂公務員一
    切行政行為均須預留證據以證其實，則國家行政必窒礙難行
    。是若無證據足資證明執勤警員之舉發有誤或有捏造事實違
    法取締之情事，則執勤警員本其維護交通秩序、安全職責所
    為之舉發，應受到合法、正確之推定。
三、經查：
  (一)本件異議人甲○○於98年5 月8 日18時45分許，駕駛車牌
      號碼1928-RG 號自用小客車，行駛於臺北縣板橋市○○路
      因紅燈左轉縣民大道（板橋往土城方向），經臺北縣政府
      警察局板橋分局後埔派出所執勤警員蔡仕中攔停並填製臺
      北縣政府警察局北縣警交大字第C00000000 號舉發違反道
      路交通管理事件通知單（下稱舉發通知單）當場舉發，異
      議人不服舉發，於應到案日期前向原處分機關陳述意見，
      原處分機關函請舉發單位調查結果，認異議人確有遇紅燈
      未依號誌指示在停止線內停等，逕自強行闖越左轉之違規
      行為，遂於98年7 月1 日以北監自裁字第裁40-C00000000
      號違反道路交通管理事件裁決書（下稱裁決書），依道路
      交通管理處罰條例第53條第1 項、第63條第1 項（漏引第
      3 款）規定，及違反道路交通管理事件統一裁罰基準表之
      規定，裁處異議人罰鍰新臺幣2 千7 百元，並記違規點數
      3 點，異議人於收受裁決書後提起異議等情，有上開舉發
      通知單、交通部公路總局臺北區監理所交通違規案件陳述
      書、臺北縣政府警察局板橋分局98年6 月19 日 北縣警板
      交裁字第0980023695號書函、上開裁決書、聲明異議狀各
      1 份附卷可稽，合先敘明。
  (二)異議人甲○○不爭執其於98年5 月8 日18時45分許，駕駛
      車牌號碼1928-RG 號自用小客車，行經臺北縣板橋市○○
      路左轉縣民大道，而為執勤警員蔡仕中攔停並填製上開舉
      發通知單當場舉發之事實，惟矢口否認有紅燈左轉縣民大
      道之違規行為。惟證人即當日執勤之臺北縣政府警察局板
      橋分局後埔派出所警員蔡仕中於本院訊問時具結證稱：「
      異議人當時的行車狀況是自重慶路左轉縣民大道，左轉方
      向是往土城方向，當時我站在重慶路及縣民大道的十字路
      口中間執行交通指揮勤務，當時重慶路往府中路方向是紅
      燈，對向的府中路是綠燈，府中路是可直行重慶路及左右
      轉縣民大道，我看到異議人的車子要左轉縣民大道，當時
      已經紅燈了，因為府中路的車輛在通行，所以他的車子被
      府中路的車輛擋住了，無法左轉，他的車子就停在縣民大
      道交叉路口的中間上，我看到之後就上前請他停在路邊，
      因為他的停車位置會影響到府中路行駛的車輛，我是等到
      府中路的車輛已通過後，才請異議人的車輛停在縣民大道
      上捷運府中站的出口處的路邊。（法官問：你確實有看到
      重慶路亮起紅燈後，異議人之車輛才通過重慶路的停止線
      ？）是在紅燈之後他才衝過來的。因為我在指揮交通，紅
      燈時我會吹一聲長哨，所以我有注意到重慶路方向的車輛
      已經停止，然後我才指揮府中路的車輛行駛，這時異議人
      的車輛才通過重慶路的紅燈要左轉。」、「我是站在路的
      中間，我可以看到紅綠燈，我當時是環顧四面必須要注意
      四面車輛的動向。我看到重慶路方向已經紅燈，這個紅綠
      燈就在重慶路的對面縣民大道上，我在指揮交通必須注意
      四周車輛的動態。（法官請證人在異議人所提出之附圖上
      指出當時判斷重慶路是紅燈的燈號位置）我判斷的紅綠燈
      的位置是異議人提出的電腦圖中捷運府中站2 號出口前方
      的紅綠燈，這個紅綠燈是供重慶路往府中路或左右轉縣民
      大道的駕駛人觀看的。我看到紅燈亮起時，不止是看到重
      慶路的車輛停止，且要先吹哨請重慶路的車輛停止，才能
      請府中路的車輛行駛」（見本院98年8 月10 日 訊問筆錄
      ）。按當時警員蔡仕中係執行交通管理勤務而舉發違反道
      路交通管理處罰條例所列之違規事實，本質上為行政處分
      ，依首揭說明，該行政處分所認事實當可被推定為真正。
      又按交通案件所需之舉證狀態均稍縱即逝，除有恰好為警
      員拍照存證外，事後均無法還原現場狀態，故舉發當時現
      場之執勤警員自屬交通案件之重要證人，而觀諸卷內並無
      任何證據足資懷疑證人蔡仕中有捏造事實違法取締之不法
      情事，再參酌警員執行公務時，本身即受有行政懲處責任
      之監督，其到庭具結作證，更係以刑事責任擔保其證言之
      真實性，本件舉發警員既已到庭證述如上，且證人與異議
      人間亦無任何嫌隙，當不至甘冒偽證罪責之風險，僅為罰
      鍰處分即蓄意構陷異議人，本院就其前開證言又查無顯著
      瑕疵或與事實不符之處，是證人蔡仕中之上開證詞應堪採
      信。
  (三)異議人於其聲明異議狀中另提及「『重慶路與縣民大道路
      口』、『府中路與縣民大道路口』是2 個對向的丁字路口
      。當重慶路口是紅燈時，府中路口為左轉綠燈」。可知重
      慶路及府中路的紅綠燈號誌是相對運作，即重慶路方向紅
      綠燈號誌為綠燈時，府中路方向紅綠燈號誌為紅燈，重慶
      路上車輛係通行狀態，府中路的車輛係全部停止於府中路
      停止線後不得通行。而重慶路方向之紅綠燈號誌為紅燈時
      ，府中路方向紅綠燈號誌即轉為綠燈，重慶路方向車輛皆
      須停止於重慶路停止線後不得通行，府中路的車輛為通行
      狀態。又當重慶路及府中路之紅綠燈號誌皆為紅燈時，即
      為縣民大道方向之紅綠燈號誌為綠燈，僅縣民大道上之車
      輛能通行。再者，根據異議人於異議狀中提及「雖於看到
      綠燈才駛出路口，惟因適逢下班時間，重慶路口有大批行
      人及各式車輛通行，為安全起見，只能走走停停，慢慢左
      轉前往1 號出口」。然查該處三個紅綠燈號誌皆係相對運
      作，即某一路口號誌為綠燈時，另二路口之燈號必皆為紅
      燈，且警員蔡仕中已於本院具結證稱：伊係在重慶路往府
      中路方向之燈號顯示為紅燈後，先吹哨確定重慶路的車輛
      已停止，並注意四週車輛動態後，始指揮府中路之車輛行
      駛等情，自不可能有異議人所稱「因重慶路口有大批行人
      及各式車輛通行，只能走走停停」之情形。
四、綜上所述，本件異議人確有於上揭時、地駕駛自用用小客車
    紅燈左轉之違規事實，原處分機關援引道路交通管理處罰條
    例第53條第1 項、第63條第1 項（漏引第3 款，茲補正）規
    定，並依違反道路交通管理事件統一裁罰基準表，裁處異議
    人罰鍰新臺幣2 千7 百元，並記違規點數3 點，核無不合，
    本件異議為無理由，應予駁回。
據上論斷，應依道路交通管理處罰條例第87條第2 項，道路交通
案件處理辦法第19條，裁定如主文。
中     華     民     國    98    年    8   月     31  日
                臺灣板橋地方法院交通法庭
                            法  官  樊季康
上列正本證明與原本無異。
如不服本裁定，應於裁定送達後五日內敘明抗告理由，向本院提
出抗告狀。
                            書記官  陳秀慧
中    華    民    國    98    年    9     月    2     日


司法院資訊處製作；財團法人民間司法改革基金會備份。
